臺灣新北地方法院行政訴訟判決
111年度交字第306號
原      告  李漢宗  
被      告  新北市政府交通事件裁決處
                      設新北市○○區○○路0段000號2樓
上一代表人  李忠台    住同上
訴訟代理人  黃曉妍律師
上列當事人間因交通裁決事件，原告不服被告中華民國111年5月
9日新北裁催字第48-CCTE10095號裁決，提起行政訴訟，本院判
決如下：
    主  文
一、原告之訴駁回。
二、訴訟費用新臺幣300元由原告負擔。
    事實及理由
壹、程序方面：原告不服被告所為道路交通管理處罰條例第8條
    的裁決而提起撤銷訴訟，依行政訴訟法第237條之1，應適用
    交通裁決事件訴訟程序，而本件依卷內兩造所提書狀事證及
    舉發裁決明確，依同法第237條之7規定之裁量，於是不經言
    詞辯論，直接裁判。
貳、實體方面：
一、爭訟概要：緣原告李漢宗駕駛車牌號000-000號普通重型機
    車（下稱系爭機車），於民國（下同）111年2月10日22時53
    分，行經新北市新莊區新樹路與大安路之交岔路口時，因有
    「駕車行經有燈光號誌管制之交岔路口闖紅燈」之違規行為
    ，經新北市政府警察局新莊分局（下稱舉發機關)執勤員警
    親眼目睹攔停稽查後，遂於111年2月10日填製掌電字第CCTE
    10095號舉發違反道路交通管理事件通知單（下稱舉發通知
    單）予以舉發，記載應到案日期為111年3月12日前，案件並
    於111年2月15日入案移送被告處理。原告嗣於111年3月10日
    向被告提出申訴不服舉發，案經被告函請舉發機關查明原告
    申訴情節及違規當時情形後，仍認違規事實明確，為此被告
    乃依道路交通管理處罰條例第53條第1項、第63條第1項（即
    同條項第3款）及違反道路交通管理事件統一裁罰基準表等
    規定，以111年5月9日新北裁催字第48-CCTE10095號違反道
    路交通管理事件裁決書（下稱原處分）裁處原告罰鍰新臺幣
    （下同）1,800元整，並記違規點數3點。原告不服原處分，
    於是提起本件行政撤銷交通裁決訴訟。
二、原告主張及聲明：
(一)原告主張要旨：
　1.原告於111年2月10日22時53分，於新北市新莊區新樹路與大
    安路口，被躲在暗處新莊警分局光華派出所女員警陳亞芹衝
    出來，未鳴笛，未打警示燈攔下，說原告闖紅燈，開罰新臺
    幣1,800元整紅單。
　2.但原告實際未闖紅燈，且該警員未出示任何錄影存證，辯說
    她的眼睛就是證據。警員裁罰應以科學辦案證據為基礎，不
    能以自己意念胡亂開單，況且警政署交通違規舉發要點規定
    員警要執行交通舉發公務時，必需鳴笛，開警示燈，也不能
    躲在暗處，要站在明顯易見位置。
　3.原告去新北交通事件裁決處申訴，得到不公平之結果，所以
    原告向新北地方法院提起行政訴訟，替原告爭取應有權益。
(二)聲明:原處分撤銷。
三、被告答辯及聲明：
(一)被告答辯要旨：
  1.經查員警答辯報告書所示，舉發員警親眼目睹原告未依圓形
    紅燈號指示，逕自超越停止線至前方待轉區；次查員警密錄
    器影像(採證光碟之「575-BSU.AVI」，畫面時間: 22:52:53
    至22:52:35)，並輔以原告及員警行向示意圖，於畫面時間2
    2:52:53處員警於新樹路302巷停等紅燈，22:53:15時號誌轉
    為綠燈，員警往右騎乘機車進入大安路，22:53:29至22:53:
    35間，員警於大安路上迴轉並直行至大安路口，於迴轉過程
    中見一普重機自新樹路(往新莊方向)直行騎往機車待轉格，
    參酌時相運作說明，自員警進入大安路直至迴轉至大安路口
    時，當時應處第5時相，僅新樹路302巷口之車輛准許直行，
    右轉及左轉，新樹路雙向號誌均應為紅燈，原告駕駛機車行
    駛於新樹路(往新莊)上，自應受該路口紅燈號誌拘束，於停
    止線後停等，惟其無視燈號逕行闖越停止線進入路口機車待
    轉區，其行為該當交通部109年11月2日交路字第1095008804
    號函釋對「闖紅燈」之認定，員警見狀隨即向前以手勢示意
    原告靠邊停車接受稽查，其攔查行為符警察職權行使法第8
    條規定，合於正當法律程序之要求，另有影像截圖說明可稽
    ，被告遂依道路交通管理處罰條例第53條第1項規定作成裁
    罰處分，洵屬合法。
  2.末按行政罰法第7條第1項規定：「違反行政法上義務之行為
    非出於故意或過失者，不予處罰。」，因此，不論違規行為
    人係故意或過失而違反道路交通管理處罰條例第53條行政法
    上義務之行為，均應予處罰。本案原告駕駛車輛，應遵守號
    誌不得於紅燈時穿越路口，查原告行經上開路段，已如前述
    ，惟其於明知路口燈號顯示為紅燈時仍闖越系爭路口，核屬
    主觀上之故意無誤，已然甚明。
  3.再者，原告既為合法考領機車駕駛執照之人，有機車車籍查
    詢資料及駕駛人基本資料為憑，其對上述規定應知之甚詳，
    並應確實遵守。是原告前揭所述，無非單方所執之詞，委無
    足取，綜上所述，被告依法裁處，應無違誤，原告之訴為無
    理由。
(二)聲明:原告之訴駁回。
四、爭點：被告認原告駕駛系爭機車，於111年2月10日22時53分
    ，行經新北市新莊區新樹路與大安路之交岔路口時，有「駕
    車行經有燈光號誌管制之交岔路口闖紅燈」之違規行為，以
    原處分裁罰原告，是否合法有據？原告否認有闖紅燈之違規
    行為，並質疑員警係在暗處執勤，非站立在明顯易見之位置
    執勤等情為由，訴請撤銷原處分，是否有理可採？
五、本院之判斷：
(一)前提事實：原告駕駛系爭機車，於111年2月10日22時53分，
    行經新北市新莊區新樹路與大安路之交岔路口時，因有「駕
    車行經有燈光號誌管制之交岔路口闖紅燈」之違規行為，經
    舉發機關執勤員警親眼目睹攔停稽查後，遂於111年2月10日
    製單舉發，記載應到案日期為111年3月12日前，案件並於11
    1年2月15日入案移送被告處理。嗣原告雖於到案期限前之11
    1年3月10日向被告提出申訴不服舉發，惟案經被告函請舉發
    機關查明原告申訴情節及違規當時情形後，仍認違規事實明
    確，被告為此乃依道路交通管理處罰條例第53條第1項、第6
    3條第1項（即同條項第3款）及違反道路交通管理事件統一
    裁罰基準表等規定，以原處分裁處原告罰鍰1,800元整，並
    記違規點數3點等情，此有本案舉發通知單、違規入案查詢
    報表、原告於111年3月10日之申訴資料、原處分書、新北市
    政府警察局新莊分局111年6月27日新北警莊交字第11140490
    13號函、新北市政府警察局新莊分局光華所（隊）交通違規
    舉發申訴答辯報告表、現場示意圖、採證照片、新北市政府
    交通局111年7月6日新北交工字第1111261763號函暨時相資
    料、機車車籍查詢、駕駛人基本資料、採證光碟等附卷可稽
    （分見本院卷第89頁、第91頁、第93頁、第97頁、第103頁
    至第104頁、第105頁及第107頁、第109頁、第111頁至第113
    頁、第115頁至第116頁暨第117頁至第120頁、第121頁、第1
    23頁、第125頁），核可認定為真實。
(二)被告認原告駕駛系爭機車，於111年2月10日22時53分，行經
    新北市新莊區新樹路與大安路之交岔路口時，有「駕車行經
    有燈光號誌管制之交岔路口闖紅燈」之違規行為，以原處分
    裁罰原告，核屬合法有據。原告否認有闖紅燈之違規行為，
    並質疑員警係在暗處執勤，非站立在明顯易見之位置執勤等
    情為由，訴請撤銷原處分，乃屬無理難採。
　1.應適用之法令：
　⑴按汽車行駛至交岔路口，其行進、轉彎，應遵守燈光號誌，
    道路交通安全規則第102條第1項第1款定有明文。又依道路
    交通管理處罰條例第3條第8款規定車輛之定義，汽車乃包括
    機車。至於汽車駕駛人駕車行經有燈光號誌管制之交岔路口
    闖紅燈者，處1,800元以上5,400元以下罰鍰；汽車駕駛人有
    違反同條例第53條規定之情形者，除依該條處罰鍰外，並予
    記違規點數3點，則為道路交通管理處罰條例第53條第1項及
    第63條第1項第3款所分別定有明文。
　⑵次按道路交通標誌標線號誌設置規則(下稱設置規則)第170條
    第1項前段、第206條第1項第5款第1目則分別規定：「停止
    線，用以指示行駛車輛停止之界限，車輛停止時，其前懸部
    分不得伸越該線。」、「行車管制號誌各燈號顯示之意義如
    左：五、圓形紅燈（一）車輛面對圓形紅燈表示禁止通行，
    不得超越停止線或進入路口。」，核上開設置規則，乃係依
    道路交通管理處罰條例第4條第3項之授權而訂定，就其標誌
    、標線、號誌之設置目的，在於提供車輛駕駛人及行人有關
    道路路況之警告、禁制、指示等資訊，以便利行旅及促進交
    通安全，其規定內容明確，並無牴觸法律之規定，依法即應
    加以適用。 
　⑶再按交通部109年11月2日交路字第1095008804號函所檢送之
    交通部109年6月30日召開研商「闖紅燈行為之認定原則會議
    紀錄」所載之會議結論：「一、道路交通管理處罰條例有關
    闖紅燈行為之認定，本部曾以82年4月22日交路字第009811
    號函示面對圓形紅燈時超越停止線或闖紅燈之認定原則，經
    本次會議討論決議該函示應有檢討之需要，爰為促使駕駛人
    回歸於對標誌、標線之認知，同時兼顧執法技術層面與大眾
    接受程度，修正車輛『闖紅燈』行為之認定如下：（一）車輛
    面對圓形紅燈亮起後，仍超越停止線至銜接路段，含左轉、
    直行、迴轉及右轉（依箭頭綠燈允許行駛者除外）即視為闖
    紅燈之行為。（二）車輛面對圓形紅燈亮起後，車身仍超越
    停止線並足以妨害其他方向人（若有行人穿越道）、車通行
    亦視同闖紅燈；若僅前輪伸越停止線者，則視為不遵守標線
    指示。．．．」，而上開會議結論核屬交通部基於主管權責，
    就法令執行層面所為之解釋，與法律之本旨並無違誤，亦未
    抵觸母法，除「紅燈右轉」之行為業經另以道路交通管理處
    罰條例第53條第2項規範外，依法自得予以援用。
  ⑷末按違反道路交通管理事件統一裁罰基準及處理細則第1條規
    定：「本細則依道路交通管理處罰條例第92條第4項規定訂
    定之」、第2條第1項、第2項規定：「處理違反道路交通管
    理事件之程序及統一裁罰基準依本細則之規定辦理。前項統
    一裁罰基準，如附件違反道路交通管理事件統一裁罰基準表
    。」，核上開統一裁罰基準及處理細則之規定，就其立法目
    的及功能，乃為防止處罰機關枉縱或偏頗，依處罰條例第92
    條第4項所授權交通部會同內政部訂定「違反道路交通管理
    事件統一裁罰基準及處理細則」及其附件「違反道路交通管
    理事件統一裁罰基準表」，用以維持裁罰之統一性與全國因
    違反道路交通管理事件受處罰民眾之公平，不因裁決人員不
    同，而生偏頗，寓有避免各監理機關於相同事件恣意為不同
    裁罰之功能，並非法所不許，於憲法上保障人民財產權之意
    旨並無牴觸（此並有改制前之司法院大法官會議釋字第511
    號解釋意旨理由足資參照），並無違反法律保留原則。再依
    本件違規行為時點之違反道路交通管理事件統一裁罰基準表
    記載，機車駕駛人行經有燈光號誌管制之交岔路口闖紅燈，
    於期限內繳納或到案聽候裁決者，應處罰鍰1,800元，並記
    違規點數3點。核此規定，既係基於母法之授權而為訂定，
    且就違反道路交通管理事件統一裁罰基準及處理細則附件所
    示統一裁罰基準表中有關道路交通管理處罰條例第53條第1
    項之裁罰基準內容（基準表就不同違規車種，其可能衍生危
    害交通安全之輕重不同，而區分有機車或小型車、大型車，
    並就其是否逾越於期限內繳納或到案聽候裁決之期限不同，
    分別裁以不同之罰鍰標準，其衍生交通秩序危害，既不相同
    ，分別處以不同之罰鍰，符合相同事件相同處理，不同事件
    不同處理之平等原則。），並未牴觸母法，是被告自應依此
    基準而為裁罰。
  2.經查，原告於111年2月10日22時53分許，駕駛系爭機車自新
    北市新莊區新樹路往民安西路方向行駛臨大安路交岔路口時
    ，當下其行向路口號誌明顯為紅燈，原告尚在停止線之前，
    依規定即應停等而不可再強行進入路口，並等待下一次綠燈
    亮起再往銜接之路段行駛，然原告當下卻無視行向路口紅燈
    號誌警示，逕而搶快進入路口至右前方大安路口待轉區後，
    左轉大安路往樹林方向行駛，適逢舉發員警巡經親眼目擊其
    違規行為，始趨前對原告攔停告知違規事實並依法舉發等情
    ，業據新北市政府警察局新莊分局111年6月27日新北警莊交
    字第1114049013號函述綦詳（見本院卷第104頁），核與本
    院卷第105頁所附之新北市政府警察局新莊分局光華所（隊
    ）交通違規舉發申訴答辯報告表所載：「違規人於上述時間
    、地點騎乘普重機575-BSU行駛於新莊區新樹路上往民安西
    路方向直行，其未依號誌指示違規闖紅燈至前方待轉區。經
    警方當時騎乘警用機車行駛於新莊區新樹路310巷與大安路
    口剛好欲迴轉之際，目睹到李民違規闖紅燈，故立即向前攔
    查，並依規定告發道路交通管理處罰條例第53條第1項」等
    語大致相符，復觀諸本院卷第111頁至第113頁所附之員警密
    錄器採證照片所示並同時對照本院卷第109頁所附之現場示
    意圖以觀，亦可知於該採證照片顯示時間2022/02/10 22:52
    :49時，見舉發員警騎乘警用機車在新樹路302巷口處，因前
    方號誌為綠燈狀態，預備右轉進入大安路，此時可見舉發違
    規路口之機車待轉區內僅有一輛機車（即照片內以黃色箭頭
    所標示之機車）停等紅燈，嗣於照片顯示時間2022/02/10 2
    2:53:30至22:53:31時，見舉發員警已騎乘警用機車進入大
    安路之巷道後，即迴轉朝舉發違規路口方向行駛，此時，除
    見舉發違規路口之機車待轉區內有前述黃色箭頭所指之機車
    外，另見原告所駕駛之系爭機車（即照片內以紅色框框所標
    示之機車）亦在機車待轉區內停等，而舉發員警復於照片顯
    示時間2022/02/10 22:53:32至22:53:39時，騎乘警用機車
    繼續往前方之舉發違規路口行駛，然於照片顯示時間2022/0
    2/10 22:53:44時，卻見原告駕駛之系爭機車與前述黃色箭
    頭所指之機車一同從機車待轉區朝舉發員警迎面駛來，之後
    於照片顯示時間2022/02/10 22:53:48時，即見舉發員警騎
    乘警用機車上前朝該系爭機車行駛，並以右手示意原告攔停
    稽查等情，則依前述舉發員警是在新樹路302巷口號誌燈為
    綠燈狀態右轉進入大安路內，參酌新北市政府交通局111年7
    月6日新北交工字第1111261763號函文說明二、(五)所記載
    ：「第5時相：新樹路302巷綠燈，號誌燈為圓形綠燈。」(
    見本院卷第115頁)，即表示舉發違規路口之時相乃屬第5時
    相，在此路口時相之狀態下，卻見原本之機車待轉區僅有前
    述黃色箭頭所指之機車，然於舉發員警騎乘警用機車在大安
    路內迴轉後，該系爭機車竟突然出現在舉發違規路口之機車
    待轉區內，據此，堪認舉發當時原告應係駕駛系爭機車闖越
    新樹路民安西路方向之紅燈號誌後，始行駛至舉發違規路口
    之機車待轉區內停等，此情亦核與新北市政府警察局新莊分
    局111年6月27日新北警莊交字第1114049013號函、新北市政
    府警察局新莊分局光華所（隊）交通違規舉發申訴答辯報告
    表內所載，互核相符，準此，被告參合上開事證，認原告駕
    駛系爭機車，於111年2月10日22時53分，行經新北市新莊區
    新樹路與大安路之交岔路口時，確有「駕車行經有燈光號誌
    管制之交岔路口闖紅燈」之違規行為無誤，被告據此以原處
    分裁罰原告，即核屬合法有據。
　3.至於原告雖否認有闖紅燈之違規行為，並質疑員警係在暗處
    執勤，非站立在明顯易見之位置執勤為由，訴請撤銷原處分
    。惟查，依上開新北市政府警察局新莊分局111年6月27日新
    北警莊交字第1114049013號函、新北市政府警察局新莊分局
    光華所（隊）交通違規舉發申訴答辯報告表內所載，並對照
    被告答辯狀所提出之採證照片以觀，確實可見原告駕駛系爭
    機車，於舉發違規時、地，有闖紅燈之違規行為，此已詳如
    前述，則原告空言否認其無闖紅燈之違規行為，自不可信。
    此外，依本院卷第105頁所附之新北市政府警察局新莊分局
    光華所（隊）交通違規舉發申訴答辯報告表所載之舉發經過
    情形及本院卷第111頁至第113頁之舉發員警密錄器採證照片
    ，亦可知本件舉發乃員警於騎乘警用機車行駛在大安路口迴
    轉時所發現，遂上前攔查，則本件舉發員警之執行方式，雖
    非在固定之處所執行定點稽查取締勤務，然其於騎乘警用機
    車於巡邏時，發現原告之本件違規行為據以攔查取締之方式
    ，自符合警察職權行使法第8條規定之攔查要件，如此，原
    告以舉發員警在暗處執勤，而非站立在明顯易見之位置執勤
    為由，主張原處分應予撤銷，即屬無理難採
(三)本件判決事證基礎已臻明確，兩造其餘攻擊防禦方法及訴訟
    資料經核與本案爭點無涉，或對於本件判決結果不生影響，
    爰無庸一一再加論述，爰併敘明。
(四)本件第一審裁判費新臺幣300元，應由敗訴之原告負擔，所
    以確定如主文第2項所示。
六、結論：原處分並無違誤，原告訴請撤銷為無理由，應予駁回
    。
中　　華　　民　　國　　111 　年　　8 　　月　　23　　日
                  行政訴訟庭  法  官  楊志勇
上為正本係照原本作成。
如不服本判決，應於判決送達後20日內，向本院提出上訴狀，上
訴狀並應記載上訴理由，表明關於原判決所違背之法令及其具體
內容或依訴訟資料可認為原判決有違背法令之具體事實，並繳納
上訴費新臺幣750元。 其未表明上訴理由者，應於提出上訴後20
日內向本院補提理由書（上訴狀及上訴理由書均須按他造人數附
繕本），如逾期未提出上訴理由書者，本院毋庸再命補正，由本
院逕以裁定駁回上訴。
                              書記官  李懿淳
中　　華　　民　　國　　111 　年　　8 　　月　　24　　日